臺灣屏東地方法院民事判決
110年度潮簡字第114號
原      告  鍾運梅  
訴訟代理人  謝建智律師
複代理人    曾子嘉律師
被      告  陳雲山  
訴訟代理人  卓定豐  
上列原告因被告過失傷害案件（本院109年度交簡字第2246號）
，提起刑事附帶民事訴訟請求損害賠償（本院109年度交簡附民
字第29號），經本院刑事庭裁定移送前來，本院於111年3月7日
言詞辯論終結，判決如下：
　　主  文
被告應給付原告新臺幣（下同）293,048元，及自109年11月17日
止，按年利率5%計算之利息。
原告其餘之訴駁回。
本判決得假執行，但被告以293,048元為原告預供擔保後，得免
為假執行。
　　事實及理由
一、原告方面：
　　原告主張被告前於108年10月5日6時46分許，駕駛車牌號碼0
    00-00號營業用大客車，於屏東縣內埔鄉振豐村中正路與新
    中路口處右轉，與原告騎乘機車發生碰撞，致原告受有左側
    足部挫傷、左側小腿挫傷、左第五蹠骨移位閉銷骨折及左側
    手肘挫傷等傷害（下稱系爭傷害），被告因前揭過失傷害犯
    行經本109年度交簡字第2246號判決（下稱系爭判決）判處
    有期徒刑貳月確定。又原告因系爭事故，支出醫療費178,09
    6元（起訴時原請求176,750元，嗣追加1,346元）、看護費
    用240,000元、4個月不能工作之損失112,000元，並受有精
    神上之痛苦，請求精神慰撫金20萬元，合計請求730,096元
    （下稱系爭損害），又就本件事故，原告應負3成之過失責
    任，是以原告得請求之金額為511,067元，為此，爰依侵權
    行為損害賠償之法律關係，提起本件訴訟等語，並聲明：被
    告應給付原告511,067元，及自起訴書狀繕本送達翌日起至
    清償日止，按年利率5％計算之利息。
二、被告抗辯：
㈠、不否認有發生交通事故，惟認為原告就本件事故之發生，應
    負擔部分之肇事責任（原認為應負擔3成，後又主張應負擔5
    成），對於原告請求之費用，茲分述如下：醫療費用部分，
    對於茂隆骨科1,346元部分，原主張沒有意見，嗣又表示，
    對於108年10月6日及同年月20日醫藥費764元無意見，其餘
    部分，認為沒有必要。就內埔中醫診所部分，認108年10月5
    日之600元沒有意見，但治療費用以四個月為必要，且原告
    所受之傷勢看診應以48次為必要，超過部分，認為無必要；
    看護費部分，原告係於內埔中醫診所任職，其以該診所提出
    之診斷證明書認需4個月看護，不免有偏頗，被告認以原告
    所受之傷勢，約一個月應足以痊癒，自得自理生活，且原告
    每日即前往中醫診所就診，足認其傷勢造成生活不便之程度
    應屬輕微，故以半日看護（1,200元/日）即為己足，僅同意
    36,000元；工作損失部分，依原告之傷勢、工作內容及每日
    前往看診之行動力，認為原告一個月後即可上班，內埔中診
    斷診斷證明上載原告需休養4個月尚嫌偏頗；精神慰撫金部
    分，認為3萬元為適當
㈡、並聲明：原告之訴駁回。訴訟費用由原告負擔。
三、本院得心證之理由：
㈠、原告主張於上開時間、地點發生本件事故，致原告受有系爭
    損害及系爭傷害等事實，業據其提出內埔中醫診所醫療費用
    明細收據、診斷證明書、茂隆骨科醫院診斷證明書、醫療費
    用收據、請假證明書為證（見本院附民卷第13至35頁、本院
    卷第25至29頁），且被告因前開過失傷害案件，經本院以系
    爭判決判處有罪確定，有系爭判決之判決書在卷可稽（見本
    院卷第5至7頁），復經本院依職權調閱上開刑事卷證經核無
    訛，被告就上開原告之主張，除兩造肇事責任比例及原告得
    請求被告給付之數額外，表示不爭執，堪信原告上開主張之
    事實為真。
㈡、兩造肇事責任認定：
  1.按因故意或過失，不法侵害他人之權利者，負損害賠償責任
    ；汽車在使用中加損害於他人者，駕駛人應賠償因此所生之
    損害。民法第184條第1項前段、第191條之2定有明文。次按
    汽車行駛至交岔路口，其行進、轉彎，應依下列規定：…七
    、轉彎車應讓直行車先行。道路交通安全規則第102條第1項
    第7款定有明文。經查，本件事故之發生，係因為被告未遵
    守右轉彎車應讓直行車先行，此有屏東縣政府警察局道路交
    通事故初步分所研判表在卷可稽，且被告於偵查中亦不否認
    其有上開過失，此有訊問筆錄可參（見109年他952號偵查卷
    第53頁），且其過失與本件事故有相當因果關係，則依首開
    規定，被告自應就系爭傷害及損害負擔侵權行為損害賠償責
    任。
  2.次按損害之發生或擴大，被害人與有過失者，法院得減輕賠
    償金額，或免除之。前二項之規定，於被害人之代理人或使
    用人與有過失者，準用之，民法第217條第1、3項定有明文
    。且此項規定之目的，在謀求加害人與被害人間之公平，故
    在裁判上法院得以職權減輕或免除之（最高法院85年台上字
    第1756號判例意旨參照）。再按汽車行駛時，駕駛人應注意
    車前狀況及兩車併行之間隔，並隨時採取必要之安全措施。
    道路交通安全規則第89條第1項第1款、第94條第3槓定有明
    文。經查，依屏東縣警察局所附之道路交通事故現場圖及事
    故照片，可知被告所駕駛的大貨車已右轉入新中路，僅尚有
    約1/3的車體未轉入，原告係撞擊被告所駕駛大貨車的右後
    側，此有上開現場圖及照片可稽（見偵查卷第5、6），顯認
    原告於事故發生時，於被告車輛已為轉彎時，未注意車前狀
    況，並未隨時採取必要之安全措施等情，上開研判表亦同此
    意見，是認原告就本件事故之發生亦有過失行為，該過失行
    為與本件事故具相當因果關係，而構成與有過失。本院審酌
    上開事證及事故之情狀，認為被告未注意禮讓直行之原告機
    車而貿然左轉，及原告未注意車前狀況，均為此次事故發生
    之原因，各應負擔50％之責任。
㈢、按因故意或過失，不法侵害他人之權利者，負損害賠償責任
    ；汽車、機車或其他非依軌道行駛之動力車輛，在使用中加
    損害於他人者，駕駛人應賠償因此所生之損害；不法侵害他
    人之身體或健康者，對於被害人因此喪失或減少勞動能力或
    增加生活上之需要時，應負損害賠償責任；民法第184條第1
    項、第191條之2、第193條定有明文。被告就本件交通事故
    之發生既有過失，而原告確因此受有上開傷害，且原告所受
    傷害與被告之過失行為間，具有相當因果關係，則被告自應
    就其過失行為負損害賠償責任，茲將原告請求項目分述如下
    ：
  1.醫療費用178,096元之部分：原告主張其因本件事故受有系
    爭傷害，有茂隆骨科醫院及內埔中醫診所診斷證明書在卷可
    參（見本院卷第25頁、第44頁），原告因而支出醫療用178,
    096元，被告雖以前揭詞置辯，惟就茂隆骨科部分，該院之
    診斷證明書已載明其就醫，均是針對系爭傷害，而系爭傷勢
    痊癒所需的時間，醫學上雖有平均數據，惟此本即為平均的
    數據，實際復原狀況，會因人而異，應由第一線實際診療的
    醫師予以認定，是以茂隆骨科醫院，既認此4次的治療，均
    是針對系爭傷害，是原告此部分之請求，即屬有據，被告抗
    辯應扣除109年部分，難謂有據。再者，針對內埔中醫的部
    分，被告雖認為原告的治療方法有違一般經驗法則，且其採
    用的方式費用較高云云，惟中醫及西醫，本即均為我國合法
    承認的醫療方式，各有擅長的領域，以傷科及骨科方面，以
    中醫或西醫甚或中西醫併行的方式，為治療，於國內並非罕
    見，而病患決定採取何方式治療，考量的重點當係以何者對
    其最適合及有效，被告認原告係基於信賴方選擇中醫方式治
    療，恐嫌率斷。而治療所需的費用，本即會因個人的身體狀
    況及復原能力而有所不同，以原告的傷勢若以西醫治療所需
    費用是否即為被告所說的二、三萬，此亦為被告自行的認定
    ，未有任何證據證明之，礙難以他人曾經花費二、三萬治療
    ，即謂原告的醫療費用會相同。再者，內埔中醫為合格的健
    保中醫診所，其基於醫療專業所為的治療，被告未能提出任
    何證據證明有違一般經驗法則，即空謂其治療無必要，難謂
    有據。況本院函詢中華民國中醫師公會全國聯合會，據該會
    函復「因涉及個別病歷之醫療判斷，且中醫特色在於個別化
    治療，即便相同之病症傷勢，仍會因病人體質、年紀、性別
    、復原能力...等情況，而有截然不同的治療方式與次數，
    只要不違反常規醫療行為及醫師倫理，本會均尊重中醫師對
    個案病人所採取之專業醫療判斷。經初步參考貴庭提供之書
    面資料，尚未發現疑慮之處」等語，此有該聯合會111年1月
    18日（111）全聯醫總富字第1522號函在卷可稽（見本院卷
    第68頁）。末按，損害賠償，是在於填補被害人所受之損害
    ，原告受的系爭傷害，既然支出上開醫療費用，而受有損害
    ，被告即負有填補的義務，是以本院認原告支出的內埔中醫
    醫療費用176,750元，既有診斷證明書載明係針對系爭傷害
    而支出，應全部准許之。
  ⒉看護費240,000元部分：按當事人已證明受有損害而不能證明
    其數額或證明顯有重大困難者，法院應審酌一切情況，依所
    得心證定其數額。民事訴訟法第222條第2項定有明文。又親
    屬代為照顧被害人之起居，固係基於親情，但親屬看護所付
    出之勞力並非不能評價為金錢，雖因二者身分關係而免除被
    害人之支付義務，惟此種基於身分關係之恩惠，自不能加惠
    於加害人，故由親屬看護時雖無現實看護費之支付，仍應認
    被害人受有相當於看護費之損害，得向上訴人請求賠償，始
    符公平原則（最高法院99年度台上字第531號裁判意旨參照
    ）。原告主張因系爭傷害，需由專人照顧休養共計4個月，
    業據其提出內埔中醫診所診斷證明書為證（見本院附民卷第
    33頁），被告認僅需1個月的半日看護云云，經查，原告有
    看護之必要，業於上開診斷證明書之醫囑中記載綦詳，復有
    內埔中醫診所110年8月25日以屏中醫內字第016號函回復有
    全日看護之必要，此有該函在卷可稽（見本院卷第47及48頁
    ），而被告抗辯原告所受的傷，僅需1個月的半日看護，未
    提出任何醫學機構的鑑定報告，難謂有據，被告另有辯稱原
    告係就職於內埔中醫診所，則該診所所出具的診斷證明書難
    免有偏頗之虞，惟內埔中醫診所，為合格健保醫療機構，業
    如上述，則其記載當係本於其專業的判斷，斷無干冒偽造文
    書之風險，而為任意的記載，是被告僅因原告任職於該處，
    既謂該診斷證明書不實，礙難採信，是以原告主張其需4個
    月全日看護核屬有據。再者，原告主張全日的看護，每日的
    看護費用為2,000元等語，按全日看護的費用，依一般經驗
    法則，大約為1,800元至2,200元不等，因原告並無住院，而
    均係居家休養，是認全日的看護費用應以1800元為已足 ，
    則看護費用總計為216,000元（計算式：1,800×30×4）=216,
    000元】，則原告主張依民法第193條第1項請求看護費用216
    ,000元，為有理由，應予准許，逾此範圍之請求即屬無據，
    應予駁回。
  ⒊不能工作損失112,000元部分：原告主張其系爭傷害，無法工
    作4個月，以每月收入約28,000元，受有不能工作之損失112
    ,000元等語，被告認為依原告之傷勢、工作內容及每日前往
    看診之行動力，認為原告一個月後即可上班云云，經查，原
    告於發生事故後因休養請假4個月，且未領有薪資一節，業
    據其提出內埔中醫診斷請假證明書及未支薪證明書（見本院
    卷第28頁、第72頁），被告未有任何證據自行認定原告1個
    月後即可上班，為不可採，業如上述，另被告將原告前往治
    療的行為，認為係康復的證明，顯與常情有悖，按治療係為
    了早日康復，而原告的上開治療均屬必要，業如上述，被告
    抗辯，難謂有據。原告每月薪資為28,000元，此有薪資證明
    書在卷可稽（見本院卷第29頁），是以原告請求4個月的不
    能工作損失112,000元（28,000×4=112,000）為有理由，應
    予准許。
  ⒋慰撫金200,000元之部分：末按不法侵害他人之身體、健康、
    名譽、自由、信用、隱私、貞操，或不法侵害其他人格法益
    而情節重大者，被害人雖非財產上之損害，亦得請求賠償相
    當之金額。民法第195條第1項前段定有明文。而法院對於慰
    撫金之量定，應斟酌實際加害情形所造成之影響、被害人所
    受精神上痛苦之程度，雙方之身分、地位、經濟狀況及其他
    各種情形，以核定相當之數額（最高法院47年台上字第1221
    號、51年台上字第223號判例參照）。經查，原告因本件事
    故受有系爭傷害，已如前述，衡情其身體及精神應受有相當
    之痛苦，其請求被告賠償非財產上之損害，應屬有據；本院
    審酌原告傷勢之程度、被告之加害程度以及兩造之年齡、社
    會地位、資力（屬於個人隱私資料，僅予參酌，爰不予揭露
    ）等一切情狀，認為原告得請求之非財產上損害賠償，以80
    ,000元為當，逾此數額之請求，則無理由。
  ⒌是以，前開費用合計586,096元（計算式：178,096元＋216,00
    0元＋112,000元+80,000元＝586,096元），依兩造肇事責任比
    例計算，原告得請求被告給付之費用應為293,048元（計算
    式：586,096元×0.5＝293,048元）。
㈣、末按給付無確定期限者，債務人於債權人得請求給付時，經
    其催告而未為給付，自受催告時起，負遲延責任；其經債權
    人起訴而送達訴狀，或依督促程序送達支付命令，或為其他
    相類之行為者，與催告有同一之效力；遲延之債務，以支付
    金錢為標的者，債權人得請求依法定利率計算之遲延利息，
    但約定利率較高者，仍從其約定利率；應付利息之債務，其
    利率未經約定，亦無法律可據者，週年利率為百分之五，民
    法第229條第2項、第233條第1項、第203條分別定有明文。
    查本件為侵權行為之債，屬無確定期限者，又係以支付金錢
    為標的，則原告請求被告給付自起訴狀繕本送達翌日即109
    年11月17日（見本院附民卷第37頁）起至清償日止，按年利
    率5％計算之利息，應予准許。
四、綜上所述，原告依侵權行為之法律關係，請求被告給付原告
    293,048元，及自109年11月17日起至清償日止，按年利率5％
    計算之利息，為有理由，應予准許；逾此範圍之請求，則屬
    無據，應予駁回。又本件原告勝訴部分，係依民事訴訟法第
    427條第1項適用簡易程序所為被告敗訴之判決，爰依同法第
    389條第1項第3款之規定，依職權宣告假執行。
五、本件事證已臻明確，原告其餘攻擊防禦方法及所提證據，核
    與判決結果不生影響，爰不逐一論述，併此敘明。
六、本件係原告提起刑事附帶民事訴訟，請求損害賠償事件，依
    依刑事訴訟法第504條第2項規定，本無須繳納裁判費用，且
    經本院刑事庭裁定移送後，於本院民事訴訟程序進行期間亦
    無支付任何訴訟費用，是本院於裁判時即不為訴訟費用負擔
    之諭知，併予敘明。
中　　華　　民　　國　　111 　年　　3 　　月　　21　　日
                   潮州簡易庭    法　官　吳思怡
以上正本係照原本作成。
如不服本判決，應於送達後20日內，向本院提出上訴狀並表明上
訴理由，如於本判決宣示後送達前提起上訴者，應於判決送達後
20日內補提上訴理由書（須附繕本）。如委任律師提起上訴者，
應一併繳納上訴審裁判費。
中　　華　　民　　國　　111 　年　　3 　　月　　21　　日

                                  書記官　蔡進吉